臺灣高雄地方法院刑事判決　　　　　 100年度審易字第3828號
公　訴　人　臺灣高雄地方法院檢察署檢察官
被　　　告　邱秉閎
上列被告因竊盜案件，經檢察官提起公訴（100年度偵字第23579
號、第27032號、第29038號），本院依簡式審判程序審理，判決
如下：
    主  文
邱秉閎犯如附表所示之陸罪，均累犯，各處如附表主文欄所示之
刑（含從刑沒收部分）。應執行有期徒刑貳年陸月。扣案之可調
式老虎鉗壹支、梅花扳手貳支，均沒收之。
    事  實
一、邱秉閎前因毒品危害防制條例案件，經本院以97年度審簡字
    第5147號、第6636號判決分別處有期徒刑6月、5月確定，並
    經本院以98年度審聲字第2662號裁定應執行有期徒刑10月確
    定，於民國98年12月24日縮刑期滿執行完畢。詎猶不知悔改
    ，竟基於意圖為自己不法所有之犯意，於附表所示時間、地
    點，分別攜帶客觀上可供兇器使用之螺絲起子或老虎鉗或可
    調式老虎鉗、梅花扳手等物，自大門或攀爬陽臺或攀爬樓梯
    間窗戶之方式侵入住宅內，竊取如附表所示之物，並將所竊
    得之水龍頭持往資源回收場變賣，得款後花用殆盡。其中除
    附表編號5為警當場查獲，並扣得竊取之水龍頭3個（已發還
    ）及其所有為該次竊取所用之可調式老虎鉗1支、梅花扳手2
    支，及附表編號4之犯行，係於承辦警員未發覺前，邱秉閎
    即向警方自首而表示願接受裁判外，其餘附表編號1、2、3
    、6之犯行，則經警循線後始查獲。
二、案經高雄市政府警察局林園分局報告臺灣高雄地方法院檢察
    署檢察官偵查起訴。
    理  由
一、本件被告邱秉閎所犯係死刑、無期徒刑、最輕本刑為3年以
    上有期徒刑以外之罪，其於準備程序就前揭被訴事實為有罪
    之陳述，經告知簡式審判程序之旨，並聽取其與公訴人之意
    見後，本院認無不得或不宜改依簡式審判程序進行之處，爰
    依刑事訴訟法第273條之1第1項規定，裁定本件進行簡式審
    判程序，合先敘明。
二、上開事實，業據被告於警詢、偵訊及本院審理時均坦承不諱
    ，核與證人林宗毅、證人即被害人葉金華於警詢及偵訊時證
    述之情節一致，並有扣押筆錄、扣押物品目錄表、贓物認領
    保管單各1份及蒐證照片28張（警卷第8頁至第11頁、第18
    頁至第20頁、警卷第7頁至第11頁、警卷第6頁至第9頁
    ）在卷可稽，足認被告任意性自白與事實相符，應予信實。
    從而，被告上開加重竊盜犯行，事證明確，堪予認定，應依
    法論科。
三、按住宅原屬建築物之一種；然因刑法第321條第1項第1款將
    住宅與建築物為併列之規定，故二者之概念仍有予以區別必
    要。前者指人類日常住居生活作息之場所；後者指住宅以外
    上有屋面，周有門壁，足蔽風雨，供人出入，且定著於土地
    之工作物而言。又所謂有人居住之建築物，不以行竊時有人
    居住其內為必要，其居住人宿於樓上，或大樓管理員居住另
    室，而乘隙侵入其他房間行竊者，均不失為侵入有人居住之
    建築物行竊（最高法院69年台上字第3945號判例、82年度台
    上字第1809號判決可資參照）。查被告竊取如附表所示水龍
    頭之處所，雖斯時並無人居住其內，惟該大樓除遭竊之住戶
    外，尚有他人居住於該社區內，且設有大樓管理員居住另室
    ，是依上開判例意旨，附表所示之房屋應符合刑法第321 條
    第1項第1款「有人居住之建築物」之加重要件。次按刑法第
    321條第1項第2款規定將「門扇」、「牆垣」、「其他安全
    設備」並列，而所謂「門扇」應專指門戶，即分隔住宅或建
    築物內外之出入口大門而言；另「其他安全設備」，則指門
    扇、牆垣以外，依社會通常觀念足認為防盜之一切設備者，
    如門鎖、窗戶、房間門或通往陽臺之門即屬之。查本件被告
    係從樓梯間窗戶或後陽臺，攀爬侵入屋內（附表編號5係從
    大門進入除外），應符合上述之「踰越安全設備」情形甚明
    。再按刑法第321條第1項第3款之攜帶兇器竊盜罪，係以行
    為人攜帶兇器竊盜為其加重條件，此所謂兇器，其種類並無
    限制，凡客觀上足對人之生命、身體、安全構成威脅，具有
    危險性之兇器均屬之，且祇須行竊時攜帶此種具有危險性之
    兇器為已足，並不以攜帶之初有行兇之意圖為必要（最高法
    院79年臺上字第5253號判例足資參照）。經查，被告所有持
    以為本件竊盜犯行之螺絲起子1支、老虎鉗1支、可調式老虎
    鉗1支、梅花扳手2支等物，雖其中螺絲起子、老虎鉗未扣案
    ，惟上開之物係用以鎖緊或鬆開鑲鉗之物，一般均以金屬材
    質所製成，質地堅硬且具有一定之長度，如持以揮打或攻擊
    他人，足以對人之生命、身體、安全構成威脅，均應屬兇器
    無訛。
四、又刑法第321 條第1 項所列各款為竊盜之加重條件，如犯竊
    盜罪兼具數款加重情形時，因竊盜行為祇有一個，仍祇成立
    一罪，不能認為法律競合或犯罪競合，但判決主文應將各種
    加重情形順序揭明，理由並應引用各款，俾相適應，最高法
    院69年台上字第3945號判例意旨參照，是被告上開之竊盜犯
    行，雖兼具上開3款加重條件（除附表編號5，係攜帶兇器從
    大門侵入，該當刑法第321條第1項第1款及第3款之加重條件
    外，其餘犯行均兼具該法條第1款、第2款、第3款之加重條
    件），仍應僅成立一罪。再按刑法第321條第1項第2款之毀
    越門扇安全設備竊盜罪，關於「毀越」指毀損與踰越而言，
    毀越門扇或安全設備而入室行竊，其越入行為即屬侵入有人
    居住之建築物，已結合於所犯加重竊盜之罪質中，無更行構
    成侵入有人居住之建築物罪之理（最高法院27年上字第1887
    號判例、92年度台非字第6號判決意旨可資參照）。是以，
    被告所為如附表所載無故侵入有人居住之建築物之部分行為
    ，均不另論罪。故核被告所為附表編號1、2、3、4、6 部分
    ，均係犯刑法第321條第1項第3款、第2款、第1款之攜帶兇
    器踰越安全設備侵入有人居住之建築物竊盜罪；另附表編號
    5部分，係犯刑法第321條第1項第3款、第1款之攜帶兇器侵
    入有人居住之建築物竊盜罪。被告所犯如附表所示之6罪間
    ，犯意各別，行為互殊，應予分論併罰。又被告前如事實欄
    所載之科刑、執行紀錄等情，有臺灣高等法院被告前案紀錄
    表1份可參，其受有期徒刑執行完畢後，5年內故意再犯
    本件有期徒刑以上之罪，為累犯，應依刑法第47條第1項規
    定，均加重其刑。另被告所犯附表編號4之竊盜罪，係經警
    現場查獲附表編號5之犯行，並帶回派出所製作筆錄曉以大
    義後，始坦承等情，有警詢筆錄1份（警卷第4頁）在卷可
    佐，是被告該次犯行，係於未有偵查犯罪職務之公務員或機
    關發覺前，即主動向承辦員警承認，並供述犯案之地點，應
    符合自首之要件，爰依刑法第62條前段規定，酌予減輕其刑
    （另附表編號5之犯行，係經當場查獲；附表編號1、2、3、
    6，係經員警循線調查後查獲，故被告所為附表編號1、2 、
    3、5、6之加重竊盜犯行，均不符合自首之要件）。因附表
    編號4之加重竊盜犯行部分，有前揭加重、減輕之事由，應
    依刑法第71條第1項之規定，先加後減之。爰審酌被告體健
    無缺，年僅28歲正值青壯之年，非無謀生能力，卻不思及此
    ，竟因缺錢而恣生貪念，分別以如附表所示之方式，侵入有
    人居住之建築物內竊取水龍頭，並於得手後變賣予資源回收
    場後得款花用，可見守法觀念淡薄，另尚有多次之竊盜前科
    ，有臺灣高等法院被告前案紀錄表1份可佐，素行顯然不佳
    ，足認刑責之教化亦顯不足，惡性非輕，惟念其犯後自始坦
    承犯行，態度良好，並考量所竊取之物品價值非鉅，附表編
    號5所竊取之水龍頭3個已發還予告訴人，損失已有所減輕，
    暨參酌犯罪動機、目的、手段、告訴人所生之損害等一切情
    狀，分別量處如附表主文欄所示之刑，並斟酌被告所犯各罪
    之手段、態樣大致相同，犯罪之時點亦非距離甚遠，基於期
    待可能性及罪責相當原則，並參諸刑法第51條第5款原係採
    限制加重原則，而非累加原則之意旨，爰定其應執行之刑為
    有期徒刑2年6月，以資懲儆。至扣案之可調式老虎鉗1支、
    梅花扳手2支，為被告所有且供附表編號5竊盜所用之物，業
    據被告供陳在卷，爰依刑法第38條第1項第2款之規定，於該
    次之主文項下，均宣告沒收之。另被告竊取附表編號1、2
    、3、4、6所示水龍頭所用之螺絲起子、老虎鉗，因未扣案
    ，被告亦供稱業已丟棄等語，應已滅失，故為免執行上之困
    難，均不予宣告沒收，附此敘明之。
五、另公訴人雖以被告多次涉犯竊盜案件，顯見有犯罪之習慣，
    對社會秩序、民眾權益有重大危害，而被告正值青壯，卻未
    盡其力於正途，反而屢次犯罪，足認有矯治其惡習、性格，
    為使其學習一技之長，培育正確之謀生觀念，俾期能於將來
    刑滿重返社會，不再重蹈覆轍以獲新生，爰請求宣告保安處
    分等語。惟按「有犯罪之習慣或因遊蕩或懶惰成習而犯罪者
    ，於刑之執行前，令入勞動場所，強制工作。」刑法第90條
    第1 項定有明文。是依上開規定，令被告於刑之執行前，入
    勞動場所強制工作者，應以被告「有犯罪習慣或因遊蕩、懶
    惰成習而犯罪」為前提，並應有具體之事實以資證明，而非
    一有犯罪前科、累犯或被告犯有數案件等情形，即得認為有
    犯罪之習慣。經查，被告除犯本件加重竊盜之犯行外，雖尚
    於89年、90年間有竊盜罪之前科，惟該等犯行距本案已有相
    當之期間，無從逕認竊盜已成為其日常之慣性行為，且本件
    加重竊盜之犯行，係於100年7月、8月間之短時間內所為，
    此與有計畫性、長時間、具職業性之犯罪特性亦屬有別，復
    查卷內並無其他具體事證，得據以認定本案發生前被告確已
    有犯罪習慣，或因遊蕩、懶惰成習而犯罪。故本院衡酌上開
    各情，認被告經本件刑罰之宣告及執行，應已足以收教化矯
    治之效，改正其犯罪觀念，爰不另為強制工作之諭知，併此
    敘明。
據上論斷，應依刑事訴訟法第273條之1、第299條第1項前段，刑
法第321條第1項第1款、第2款、第3款、第47條第1項、第62條前
段、第51條第5款、第38條第1項第2款，判決如主文。
本案經檢察官陳孟皇到庭執行職務。
中    華    民    國    100    年    12    月   29    日
                  刑事第十庭  法  官  林勳煜
以上正本證明與原本無異。
如不服本判決應於收受判決後10日內向本院提出上訴書狀，並應
敘述具體理由。其未敘述上訴理由者，應於上訴期間屆滿後20日
內向本院補提理由書(均須按他造當事人之人數附繕本)「切勿逕
送上級法院」。
中    華    民    國   100    年    12    月    29    日
                                 書記官  陳莉庭
附錄本判決論罪科刑法條全文：
中華民國刑法第321條
（加重竊盜罪）
犯竊盜罪而有下列情形之一者，處 6 月以上、5 年以下有期徒
刑，得併科新臺幣 10 萬元以下罰金：
一、侵入住宅或有人居住之建築物、船艦或隱匿其內而犯之者。
二、毀越門扇、牆垣或其他安全設備而犯之者。
三、攜帶兇器而犯之者。
四、結夥三人以上而犯之者。
五、乘火災、水災或其他災害之際而犯之者。
六、在車站、埠頭、航空站或其他供水、陸、空公眾運輸之舟、
    車、航空機內而犯之者。
前項之未遂犯罰之。
【附表】
┌──┬─────┬──────┬──────┬────┬────┬────────┐
│編號│時間      │地點        │行竊手法及使│被害人  │被竊財物│主文            │
│    │          │            │用工具      │        │        │                │
├──┼─────┼──────┼──────┼────┼────┼────────┤
│1   │100年7月27│高雄市大寮區│攀爬樓梯間窗│安涸工程│浴室內之│邱秉閎犯攜帶兇器│
│    │日上午10時│內厝路361號 │戶侵入陽台後│有限公司│水龍頭3 │踰越安全設備侵入│
│    │許        │10樓        │，進入屋內浴│        │個      │有人居住之建築物│
│    │          │            │室，持可供兇│        │        │竊盜罪，累犯，處│
│    │          │            │器使用之螺絲│        │        │有期徒刑拾月。  │
│    │          │            │起子破壞後竊│        │        │                │
│    │          │            │取之        │        │        │                │
├──┼─────┼──────┼──────┼────┼────┼────────┤
│2   │100年7月27│高雄市大寮區│同上        │同上    │浴室內之│邱秉閎犯攜帶兇器│
│    │日上午11時│內厝路361號 │            │        │水龍頭3 │踰越安全設備侵入│
│    │許        │11樓        │            │        │個      │有人居住之建築物│
│    │          │            │            │        │        │竊盜罪，累犯，處│
│    │          │            │            │        │        │有期徒刑拾月。  │
├──┼─────┼──────┼──────┼────┼────┼────────┤
│3   │100年7月27│高雄市大寮區│同上        │同上    │浴室內之│邱秉閎犯攜帶兇器│
│    │日上午11時│內厝路365號 │            │        │水龍頭3 │踰越安全設備侵入│
│    │30分許    │11樓        │            │        │個      │有人居住之建築物│
│    │          │            │            │        │        │竊盜罪，累犯，處│
│    │          │            │            │        │        │有期徒刑拾月。  │
├──┼─────┼──────┼──────┼────┼────┼────────┤
│4   │100年8月3 │高雄市大寮區│自後陽台攀爬│同上    │浴室內之│邱秉閎犯攜帶兇器│
│    │日上午2時 │內厝路355號1│侵入屋內，持│        │水龍頭4 │踰越安全設備侵入│
│    │許        │樓          │可供兇器使用│        │個、廚房│有人居住之建築物│
│    │（有自首減│            │之老虎鉗破壞│        │內之水龍│竊盜罪，累犯，處│
│    │輕其刑之適│            │後竊取之    │        │頭1個   │有期徒刑捌月。  │
│    │用）      │            │            │        │        │                │
├──┼─────┼──────┼──────┼────┼────┼────────┤
│5   │100年8月7 │高雄市大寮區│因大門未鎖，│同上    │水龍頭3 │邱秉閎犯攜帶兇器│
│    │日下午2時 │內厝路363號 │自大門開門侵│        │個（已發│侵入有人居住之建│
│    │40分許    │1樓         │入，並持可供│        │還被害人│築物竊盜罪，累犯│
│    │          │            │兇器使用之可│        │）      │，處有期徒刑拾月│
│    │          │            │調式老虎鉗1 │        │        │。扣案之可調式老│
│    │          │            │支、梅花板手│        │        │虎鉗壹支、梅花扳│
│    │          │            │2支破壞後竊 │        │        │手貳支，均沒收之│
│    │          │            │取之        │        │        │。              │
├──┼─────┼──────┼──────┼────┼────┼────────┤
│6   │100年8月17│高雄市大寮區│自後陽台攀爬│葉金華  │浴室及廚│邱秉閎犯攜帶兇器│
│    │日下午9時 │內厝路365號1│侵入，持可供│        │房之水龍│踰越安全設備侵入│
│    │許        │樓          │兇器使用之老│        │頭共5個 │有人居住之建築物│
│    │          │            │虎鉗、螺絲起│        │        │竊盜罪，累犯，處│
│    │          │            │子起子破壞後│        │        │有期徒刑拾月。  │
│    │          │            │竊取之      │        │        │                │
└──┴─────┴──────┴──────┴────┴────┴────────┘